【裁判字號】    89,判,114
【裁判日期】    890114
【裁判案由】    有線電視法
【裁判全文】
行  政  法  院  判  決                            八十九年度判字第一一四號
    原      告  大平有線電視事業股份有限公司
    代  表  人  甲○○
    被      告  行政院新聞局
右當事人間因有線電視法事件，原告不服行政院中華民國八十七年十一月二十三日台
八七訴字第五七四二一號再訴願決定，提起行政訴訟。本院判決如左︰
    主  文
再訴願決定、訴願決定及原處分均撤銷。
    事  實
緣原告未取得系統經營者執照，擅自經營有線電視業務，經被告於民國八十六年十月
二十一日在台中縣太平市○○路三十六之二巷三十五號左側電力桿側錄證實後，以其
違反行為時有線電視法第二十六條規定，乃依同法第六十四條規定，以八十六年十一
月三日（八六）維廣五字第一五一五二號函處以罰鍰新台幣八十萬元，並請於獲得系
統經營者執照前即刻停止違法招攬客戶收取費用之營運行為。原告不服，依法提起訴
願、再訴願，遞遭決定駁回，遂循序提起行政訴訟。茲摘兩造訴辯意旨如次：
原告起訴意旨及補充理由略謂：一、有線電視法凡有「許可」明文字樣者，究其內容
均是對經營有線電視業者是否有經中央主管機關審議許可或不予許可或撤銷許可而論
。凡經審議委員會准予籌設核發許可證，即屬有線電視法明文規定之「許可」。至於
「許可」後能否對外營業，則是另一階段之法律問題，苟經審議委員會「許可」，依
法律文理解釋規定，自不得擴張、援引比附稱「許可」僅係准予籌設為正式營運之準
備行為，再訴願決定機關強將「許可」分割為準備及實施行為兩階段，非但違背法律
明文規定，更是斷章取義。二、有線電視法第二十六條規定：「有線電視系統籌設完
成，經中央主管機關會同交通部查驗合格後，由交通部發給有線電視系統執照，中央
主管機關發給系統經營者執照，始得依法營運」。然有線電視法第八章「罰則」，自
始至終均無明文規定違反第二十六條規定者應如何處罰之規定。第六十四條規定：「
未依本法規定申請許可，擅自設置有線電視系統者，處新台幣三十萬元以上一百萬元
以下罰鍰，並沒入其設備」，核其內容明顯是指未取得審議委員會之許可證而擅自設
置有線系統者而言。茲原告已取得審議會「許可」，嗣後亦已設置系統，依法自無牴
觸第二十六條規定。但再訴願決定機關竟將第二十六條擴張解釋，將已取得許可且依
法可設置有線電視系統之原告嗣後之行為（即未取得系統執照），認為觸犯第二十六
條規定而加以處罰，顯然違背依法行政之措施。三、綜上所陳，被告所為決定，不僅
違背立法意旨，抑且損害原告權益，懇請撤銷再訴願決定、訴願決定及原處分等語。
被告答辯意旨略謂︰一、按有線電視之經營，應申請中央主管機關許可，有線電視法
第十九條定有明文，而所謂「申請許可」，係以有線電視法第二十四條中央主管機關
發給籌設許可證為開端，經依有線電視法第二十六條之規定籌設完成，由中央主管機
關會同交通部查驗合格後，再分別由交通部發給有線電視系統執照，中央主管機關發
給系統經營者執照，獲得前二項執照，申請許可之程序始得謂為完成，「始得依法營
運」。二、有線電視法第十九條及第二十六條係前後相互呼應，第二十四條所定「籌
設許可」，實無取代前揭兩條文之理由，否則欲經營有線電視系統者僅須依有線電視
法第二十四條規定取得「籌設許可」後即可恣意營運有線電視系統，無須另依同法第
二十六條所定應再取得二項執照始得營運，而限縮第六十四條所請「申請許可」應行
踐行之程序，影響所及，將無一申請者於籌設期間願再依相關規定取得第二十六條所
定之執照，從而有線電視法第三條所定之主管機關將無行使有線電視法所賦予之管理
及監督之權限。三、有線電視法所稱之「申請許可」，係指一程序之集合概念，以申
請取得「申請許可」為開端，以籌設完成取得交通部發給之「有線電視系統執照」及
行政院新聞局發給之「系統經營者執照」為完結。「籌設許可」之取得並不能代表該
兩執照之取得而謂其已「申請許可」。至有線電視法第六十四條規定文義上其處罰對
象固為未依規定申請許可，擅自設置有線電視系統者，然由其立法目的係在確立營運
許可制度觀之，其所稱之申請許可，應係包括第二十一條規定申請籌設許可及第二十
六條之申請營運許可而取得相關證照三件者而言，其未依第二十四條之規定取得「籌
設許可」而擅自經營有線電視系統者，固有第六十四條所定可罰之情形，其雖依第二
十四條之規定取得「籌設許可」，但籌設期間未依第二十六條之規定取得「有線電視
執照」及「系統經營者執照」前，而有營運之行為者，亦屬有線電視法第六十四條所
稱「未依本法規定申請許可」、「擅自設置有線電視系統」之情形。且該條既對擅自
設置有線電視系統者之低度行為明定應予處罰，則對擅自營運之高度行為，依舉輕明
重法理，自當依法核處。原告雖獲籌設許可而進行籌設，但在籌設期間未依有線電視
法第二十六條規定取得有線電視系統執照及系統經營者執照前，經主管機關側錄及蒐
證結果，發現其有營運之行為，被告依法核處，於法並無不合。四、綜上所述，原告
違反有線電視法規定之事實甚為明確，被告認事用法並無違誤。原告所持理由，實不
足採，請判決駁回原告之訴等語。
    理  由
按有線電視系統籌設完成，經中央主管機關會同交通部查驗合格後，由交通部發給有
線電視系統執照，中央主管機關發給系統經營者執照，始得依法營運，為行為時有線
電視法第二十六條所明定。而未依規定申請許可，擅自設置有線電視系統者，依同法
第六十四條規定，固應處新台幣三十萬元以上一百五十萬元以下罰鍰，並沒入其設備
，然本條處罰之對象應係指未依規定申請許可，擅自設置有線電視系統者，至於已獲
准有線電視系統籌設期間，借試播名義，播送訊號予客戶接收，行營運之實者，並非
本條處罰之範疇，亦即此種情形有線電視法並無處罰明文。此參諸立法院八十六年五
月十三日印發之議案關係文書載明：「案由：本院委員陳鴻基等二十人，為當前國內
少數有線電視業者，於有線電視系統籌設期間違反法令，公然營運，而現行有線電視
法對此違法情事竟無罰則可資規範．．．。說明：一、有線電視法第二十六條規定：
『．．．。』然．．．少數業者，於有線電視系統籌設期間，借試播之名，公然播送
訊號予客戶接收行營運之實，違背前述二十六條規定，然本法於八十二年立法時，因
立法疏漏未對該行為訂定相關罰則．．．。」有該院臨時提案可稽，更足見違反行為
時有線電視法第二十六條之情形者，於立法院修訂有線電視法補訂相關罰則之前，並
無處罰之規定。
本件原處分認原告未依法取得系統經營者執照，擅自經營有線電視業務，經被告派員
於民國八十六年十月二十一日在台中縣太平市○○路三十六之二巷三十五號左側電力
桿側錄證實後，以其有違行為時有線電視法第二十六條規定，乃依同法第六十四條規
定處以罰鍰新臺幣八十萬元，並請於獲得系統經營者執照前即刻停止違法招攬客戶收
取費用之營運行為，固非無見。然查：本件被告認定原告之違規行為係違反有線電視
法第二十六條規定，未取得系統經營者執照，違規營運，並依同法第六十四條規定予
以處罰，惟被告處罰原告所依據之行為時有線電視法第六十四條，其條文明白規定係
處罰「未依規定申請許可，擅自設置有線電視系統者」，並非處罰已依規定申請許可
設置有線電視系統，但尚未取得經營執照而違規營運者，已如前述。而本件原告已經
有線電視審議委員會許可，於台中縣大里經營區籌設有線電視系統，並取得被告核發
之有線電視籌設許可，而設置有線電視系統一節，已經兩造分別陳明在卷，堪以認定
。原告既已取得有線電視籌設許可，自與未經許可之情形不同，依前揭所述，即難謂
有觸犯行為時有線電視法第六十四條之規定可言。故被告依行為時有線電視法第六十
四條規定，予以處罰即有可議，一再訴願決定遞予維持，亦有疏漏，應由本院一併撤
銷，由被告另為妥適之處分，以昭折服。
據上論結，本件原告之訴為有理由，爰依行政訴訟法第二十六條前段，判決如主文。
中    華    民    國     八十九      年      一      月      十四       日
                    行 政 法 院 第 六 庭
                                審 判 長 評  事      徐  樹  海
                                         評  事      林  茂  權
                                         評  事      鄭  忠  仁
                                         評  事      蔡  進  田
                                         評  事      劉  鑫  楨
右  正  本  證  明  與  原  本  無  異
                                         法院書記官  賀  瑞  鸞
中    華    民    國     八十九      年      一      月      十四       日


司法院資訊處製作；財團法人民間司法改革基金會備份。
